臺灣板橋地方法院刑事裁定　　　　　　　　　　　　九十三年度聲判字第一四號
　　聲　請　人　甲　○
　　即　告訴人
　　被　　　告　乙○○
右列聲請人因被告詐欺等案件，不服臺灣高等法院檢察署九十三年度上聲議字第三九
三號駁回再議之處分（原不起訴處分案號：臺灣板橋地方法院檢察署九十二年度偵字
第六八九號、九十二年度偵字第七七號），聲請交付審判，本院裁定如左：
    主  文
聲請駁回。
    理  由
一、按告訴人不服上級法院檢察署檢察長或檢察總長認再議無理由而駁回之處分者，
    得於接受處分書後十日內委任律師提出理由狀，向該管第一審法院聲請交付審判
    ；又法院認為交付審判之聲請不合法或無理由者，應駁回之，刑事訴訟法第二百
    五十八條之一、第二百五十八條之三第二項前段，分別定有明文。本件聲請人甲
    ○以被告乙○○涉犯詐欺、恐嚇及妨害自由罪嫌，向臺灣板橋地方法院檢察署檢
    察官提出告訴，經該署檢察官認罪嫌不足，於民國九十二年十二月十二日以九十
    二年度偵字第六八九號、九十二年度偵字第七七號為不起訴處分後，聲請
    人不服聲請再議，復經臺灣高等法院檢察署檢察長以再議為無理由，而於九十三
    年一月二十日以九十三年度上聲議字第三九三號處分書駁回再議，此業經本院依
    職權調閱上開卷宗核閱無誤；又聲請人係於九十三年二月四日收受前揭駁回再議
    之處分書，有送達回證一紙附於上開臺灣高等法院檢察署九十三年度上聲議字第
    三九三號卷內可稽，聲請人聲請交付審判之期間（十日），加計聲請人因居住於
    臺北縣板橋市之在途期間二日，應於九十三年二月十六日屆滿；本件聲請人於九
    十三年二月十三日向本院提出本件交付審判之聲請，有本件聲請狀首頁之收狀戳
    在卷可按，故本件聲請程序於法核無不合，先予敘明。
二、聲請意旨略以：聲請人即告訴人之妻中風臥床，需人看護照顧，於九十年三月底
    ，經友人介紹認識被告乙○○，並由被告照顧聲請人之妻，嗣於同年四月二十三
    日，乙○○即以急需用錢為由，在臺北縣土城市土城農會前，以匯款方式，由乙
    ○○在匯款單上簽名，向聲請人詐得新臺幣（下同）五十萬元，嗣後被告即避不
    見面且拒絕返還款項，復於九十一年八月十五日下午三時許，被告夥同綽號「西
    瓜」及三名姓名年籍不詳之男子，至聲請人之居所強押聲請人至臺北縣板橋市○
    ○路七一號前，恐嚇聲請人稱：「乙○○這五十萬元休想要回去，否則要你好看
    」等語．．．，因認被告涉有詐欺、恐嚇及妨害自由之罪嫌云云。臺灣高等法院
    檢察署維持原偵查檢察官所為之不起訴處分，駁回聲請人再議之聲請，然其駁回
    處分，尚有下列未當之處：被告於臺灣板橋地方法院檢察署檢察官偵訊中，先辯
    稱：「五十萬元係與告訴人甲○交往，告訴人所付之生活費，並非向告訴人所詐
    得款項」，又辯稱：「這五十萬元係分手費」，被告所述前後矛盾不一，聲請人
    認識被告僅二十餘日，何需給付巨額之生活費，聲請人與被告並無曖昧，何必給
    付分手費。原偵查檢察官所為不起訴處分，實難令人甘服。再者，被告之恐嚇罪
    行，並經證人許永德於偵查中證稱：「．．．三個人是乙○○要他們來談的，他
    們說乙○○經濟困難，可能沒辦法還錢．．．」等詞，可見綽號「西瓜」及其他
    不詳姓名之男子確係被告叫他們來談這五十萬元，易足證明被告教唆恐嚇之罪行
    等語。
三、按犯罪事實應依證據認定之，無證據不得認定犯罪事實；又不能證明被告犯罪者
    ，應諭知無罪之判決，刑事訴訟法第一百五十四條第二項、第三百零一條第一項
    分別定有明文。再按刑事訴訟法上所謂認定犯罪事實之證據，係指足以認定被告
    確有犯罪行為之積極證據而言，該項證據自須適合於被告犯罪事實之認定，始得
    採為斷罪資料；如未能發現相當證據，或證據不足以證明，自不能以推測或擬制
    之方法，以為裁判之基礎。且認定事實所憑之證據，其為訴訟上之證明，須達於
    通常一般之人均不致有所懷疑，而得確信其為事實之程度者，始得為有罪之認定
    ，倘其證明尚未達到此一程度而有合理之懷疑存在時，尚難為有罪認定之基礎。
    另苟積極證據不足以為不利於被告事實之認定，即應為被告有利之認定，更不必
    有何有利之證據，最高法院著有六十九年度台上字第一五三一號、三十年度上字
    第八一六號、四十年度台上字第八六號、七十六年度台上字第四九八六號判例可
    資參照。
四、經查：
（一）被告於上開時地，向聲請人借款之事實，業據證人簡正義證述明確，復有土城
      市農會存摺影本一紙在卷足憑，另被告與聲請人於九十一年八月十五日下午四
      時許及晚上七時許，分別在臺北縣板橋市○○路七一號前及信義路之漁翁活海
      鮮餐廳內，談論清償債務之事，亦有當時在場之證人許永德結證屬實，是聲請
      人謂被告於上開時地向聲請人借得五十萬元一節，固非無據。然聲請人係因被
      告家中有困難，需要金錢，才向農會貸款借錢給被告，亦據聲請人於警訊時自
      承在卷（參九十二年度偵字第六八九號卷第三、四頁），是聲請人於出借當
      時應明確知悉被告之資力不佳，於衡量被告還款能力後，復同意借款予被告。
      聲請人既係出於借貸之意，尚難謂被告有何施用詐術犯行，聲請人亦無所謂陷
      於錯誤之可言。是縱被告臨訟否認該債權債務關係存在，然亦不能以此推認被
      告於借款當時即存有有不法所有意圖。本件應純係民事糾葛，聲請人自應循民
      事途徑解決。
（二）至被告涉犯恐嚇及妨害自由部分，證人即甲○之友人許永德於偵查中證稱：「
      於九十一年八月十五日下午約四、五時，其與甲○及三名年約二、三十歲之男
      子，在談論甲○與乙○○之債務問題，這三個人是乙○○要他們來談的，他們
      說乙○○經濟困難，可能沒辦法還錢，他們的態度沒有不好，當晚約七、八時
      許，又到漁翁活海產店，乙○○也有去，甲○要乙○○還錢，其中有一名男子
      說甲○要怎麼樣都沒關係，我沒看到他們有威脅或恐嚇甲○之言詞」等語明確
      （見同上偵卷第三十二頁）。又證人鄒貴淋亦證稱：「當日我要去甲○家中找
      他，下午約四、五時許，有看到綽號「西瓜」，及其他二名男子與許永德、甲
      ○在信義路七一號之路邊講話，他們講什麼我不知道」等語。綜上證人述，不
      足證明被告有何恐嚇及強押告訴人之行為。
（三）揆諸前揭說明，尚難僅憑告訴人之指訴，即遽認被告有詐欺、恐嚇及妨害自由
      等犯行。原處分就此已為查明，難謂有何違法或不當之處。聲請人之聲請為無
      理由，依首揭說明，應以裁定駁回。
五、至聲請人另於本件交付審判聲請狀內，以本件經檢察官處分不起訴後，告訴人於
    晚上七時許在住處附近即板橋市○○路郵局對面之黃昏市場，突遭二名男子毆打
    成傷，被告即向當地派出所報案。告訴人與人無冤無仇，應係被告唆使他人毆打
    ，致告訴人生活於恐懼中，終日惶恐不安，而指摘被告唆使他人將其毆打成傷云
    云。惟此部分事實，係告訴人是否另涉有傷害罪嫌之問題，與本案聲請交付審判
    事實無涉，附此敘明。
據上論斷，應依刑事訴訟法第二百五十八條之三第二項前段，裁定如主文。
中    華    民    國      九十三      年      三      月        十      日
                                        臺灣板橋地方法院刑事第三庭
                                            審判長法  官  胡堅勤
                          法  官  王瑜玲
                                                  法  官  李君豪
右正本證明與原本無異。
本裁定不得抗告。
                                                  書記官  楊灥
中    華    民    國      九十三      年      三      月        十      日
